【裁判字號】    98,台上,3414
【裁判日期】    980618
【裁判案由】    違反槍砲彈藥刀械管制條例等罪
【裁判全文】
最高法院刑事判決            九十八年度台上字第三四一四號
上  訴  人  甲○○
選任辯護人  吳澄潔律師
上  訴  人  乙○○
上列上訴人等因違反槍砲彈藥刀械管制條例等罪案件，不服台灣
高等法院高雄分院中華民國九十七年九月十六日第二審判決（九
十七年度上訴字第一二０三號，起訴案號：台灣高雄地方法院檢
察署九十五年度偵字第三０三九九、三０八六六、三二三二九號
），提起上訴，本院判決如下：
    主  文
原判決關於甲○○強盜及乙○○部分均撤銷，發回台灣高等法院
高雄分院。
其他上訴駁回。
    理  由
一撤銷發回部分：
本件原判決認定上訴人甲○○、乙○○有原判決事實欄三所記載
之犯行，因而維持第一審各論處上訴人等共同犯攜帶兇器強盜罪
未遂之科刑判決，駁回上訴人等此部分在第二審之上訴。固非無
見。
惟查：(一)科刑之判決書應認定犯罪事實，並於理由內逐一說明其
憑以認定之證據，使事實與理由兩相一致，倘事實欄已有敘及，
而理由內未加說明，即有理由不備之違法。又行為人為犯特定罪
而持有槍枝、子彈，並於持有槍枝、子彈後即緊密實行該特定犯
罪，雖其持有槍枝、子彈之時地與犯特定罪之時地，在自然意義
上非完全一致，然二者仍有部分合致，且犯罪目的單一，依一般
社會通念，認應評價為一罪方符合刑罰公平原則，如予數罪併罰
，反有過度處罰之疑，與人民法律感情亦未契合；是於牽連犯廢
除後，適度擴張一行為概念，認此情形為一行為觸犯數罪名之想
像競合犯，方屬適當。本件原判決事實欄三認定上訴人等與劉志
焜基於意圖為自己不法所有之犯意聯絡，謀議共同持槍強盜賴泰
逸（已改名為賴家榮）之財物，於民國九十五年九月十八日晚間
二十時許，由劉志焜攜帶原判決附表編號一所示之槍枝（裝有彈
匣及子彈），騎乘機車附載乙○○，在高雄市新興區○○○路與
南華路口，由劉志焜持上揭槍枝、子彈，喝令賴泰逸交付財物，
並朝賴泰逸射擊，而共同強盜財物未遂，且劉志焜持上揭槍枝、
子彈射擊，造成行人謝宜岑左腳受傷等情。並於理由內說明，上
揭槍枝經內政部警政署刑事警察局鑑定結果，認具有殺傷力；上
訴人等與劉志焜就攜帶兇器強盜財物之行為，有犯意聯絡及行為
分擔等旨（理由欄貳、(一)(三)）。經查，原判決已認定甲○○已將
上揭槍枝轉讓予劉志焜（即原判決事實欄一部分），甲○○自轉
讓行為完成之時起，應已終止持有槍枝之繼續行為。原判決既認
定上訴人等實行強盜犯行，同時持有可發射子彈具有殺傷力之槍
枝及子彈，如果無誤，甲○○即應另成立未經許可持有改造槍枝
、子彈罪，乙○○亦應同有該罪之適用。是上訴人等此部分行為
，應如何適用法令？若與強盜行為具有同一目的，有無想像競合
犯規定之適用？原判決未為任何說明，僅論上訴人等共同攜帶兇
器強盜罪，自有理由不備之違法。(二)有罪之判決書，對被告有利
之證據不採納者，應說明其理由，為刑事訴訟法第三百十條第二
款所明定。故有罪判決書對於被告有利之證據，如不加採納，必
須說明其不予採納之理由，否則即難謂無判決不備理由之違誤。
是事實審法院應於審判期日就與被告否認犯罪相關之有利事項與
證據，予以調查，而於有罪判決理由內詳加論列，方為適法。又
共同正犯之所以應對其他共同正犯所實行之行為負其全部責任者
，以就其行為有犯意之聯絡為限；若他犯所實行之行為，非在原
計畫之範圍，而為其所難預見者，則僅就其所知之程度負其責任
，未可概以共同正犯論。原判決維持第一審論處上訴人等共同犯
攜帶兇器強盜罪未遂罪刑之判決，固於事實欄三認定上訴人等與
劉志焜謀議誘使賴泰逸前往領取職棒簽賭之彩金，由乙○○與劉
志焜伺機持槍強盜彩金，謀議既定後，甲○○遂於九十五年九月
十八日晚間十九時許，通知賴泰逸前往領取彩金，繼由乙○○與
劉志焜共同持槍枝、子彈強盜財物等情，似認定上訴人等與劉志
焜早已議定由劉志焜攜帶槍枝、子彈實行強盜行為。然乙○○於
偵查中供稱「（槍是帶在誰身上）劉志焜身上，我是在換機車後
，在跟蹤的時候摸到他的腰際有槍」、「（你摸到槍的時候有無
問劉志焜）有。我問他是不是槍，他說是。我就跟他說我不想去
了，但他說沒關係」、「（槍枝如何來的）是劉志焜拿的，當天
他載我時候，我在高屏大橋有摸到他身上有槍，我問他那是不是
槍？他說對」等語（偵字第三二三二九號卷第十七、二十九頁）
，若均無訛，乙○○似於追躡賴泰逸過程中，始得知劉志焜攜帶
槍枝，與原判決有關上訴人等與劉志焜議定攜帶槍枝強盜之認定
，即非相合。而上訴人等與劉志焜彼此之間縱有強盜財物之謀議
，然其等對於劉志焜攜帶槍枝、子彈是否於事前即已知情？是否
屬於犯罪計畫之範圍？均關係上訴人等對於強盜加重條件有無認
識之認定，自有根究明白之必要。原審未予詳查，又未說明乙○
○上揭偵查中之供詞如何不足採，復於理由貳、(三)(2)謂衡情甲
○○應於討論行搶（劫）之細節時，就以何種方式、手段或器具
行搶（劫）云云，認定上訴人等就劉志焜攜帶槍枝、子彈之行為
具有共同犯意聯絡與行為之分擔，自有證據調查未盡與理由不備
之違誤。以上或為上訴人等上訴意旨所指摘，或屬本院得依職權
調查之事項，應認原判決關於甲○○強盜及乙○○部分，有撤銷
發回更審之原因。至原判決就上訴人等涉嫌殺人未遂不另為無罪
諭知部分（原判決理由欄貳、(七)），本乎審判不可分之原則，併
予發回。
二上訴駁回部分：
按刑事訴訟法第三百七十七條規定，上訴於第三審法院，非以判
決違背法令為理由，不得為之。是提起第三審上訴，應以原判決
違背法令為理由，係屬法定要件。如果上訴理由書狀並未依據卷
內訴訟資料，具體指摘原判決不適用何種法則或如何適用不當，
或所指摘原判決違法情事，顯與法律規定得為第三審上訴理由之
違法情形不相適合時，均應認其上訴為違背法律上之程式，予以
駁回。本件原判決認定上訴人甲○○有原判決事實欄一所記載之
犯行，因而維持第一審依想像競合犯之規定，從一重論處甲○○
未經許可，轉讓可發射子彈具有殺傷力之改造手槍罪刑（處有期
徒刑五年二月，併科罰金新台幣〔下同〕二十萬元，罰金如易服
勞役，以新台幣一千元折算一日），併為相關從刑諭知之判決，
駁回甲○○此部分在第二審之上訴。已綜合全部卷證資料，逐一
斟酌論斷，詳敘其心證理由。從形式上觀察，關於甲○○犯未經
許可，轉讓可發射子彈之改造手槍罪部分，原判決並無違背法令
之情形存在。上訴意旨略以：(一)劉志焜於原審證稱：彼亦出資二
萬元，與伊向綽號「自強」之不詳姓名者共同購買系爭槍枝、子
彈而共同持有，是無論置於何處，應無法改變二人共同持有之關
係；又伊因資力無法全額支付購買槍枝、子彈，乃由劉志焜出資
二萬元共同購買，非於伊購買後，再由劉志焜補足二萬元，縱劉
志焜曾支付二萬元，仍無礙於二人共同持有槍枝、子彈之認定，
原判決認定伊購買槍枝、子彈後再轉讓劉志焜，自有適用法則不
當之違法。(二)原判決附表編號二所示槍枝之組成部分（彈匣）業
已毀壞，應無任何殺傷功能，鑑定結果認具有殺傷力，顯有疑義
，原審未予究明，即有應於審判期日調查之證據而未予調查之違
誤云云。按犯罪事實之認定、證據之取捨及其證明力如何，乃事
實審法院判斷之職權，如其取捨判斷不違背經驗法則與論理法則
，即不得指為違法，而據為上訴第三審之理由。經查，原判決依
憑劉志焜在第一審之證言，及上訴人在第一審部分不利於己之供
詞，暨內政部警政署刑事警察局九十五年十一月九日刑鑑字第０
九五０一五五一二五號、九十六年二月二十六日刑鑑字第０九六
０００一四八四二號、九十六年一月十八日刑鑑字第０九五０一
八八六四二號槍彈鑑定書等證據，資以認定甲○○有原判決事實
欄一所載之犯行。對於甲○○辯稱：伊出資十四萬餘元，劉志焜
出資二萬元，而與劉志焜共同購買槍枝二枝、子彈十顆，先由伊
保管，嗣後始交由劉志焜保管，並無轉讓情事云云。如何無非避
重就輕之詞，不足採信。亦已依調查所得之證據，逐一指駁說明
綦詳。且敘明公訴人雖僅就熊安祥持有槍枝之犯罪事實提起公訴
，然轉讓部分與起訴部分具有一罪之關係，為起訴效力所及，法
院自應併予審理等旨。此部分證據取捨及論斷，核無違於經驗法
則、論理法則，亦無適用法則不當之情形。再原審之審判長於審
理期日，經提示扣案槍枝、子彈之照片及上揭鑑定書並告以要旨
後，甲○○與其原審辯護人均表示「沒有意見」，復均稱無證據
請求調查等語（原審卷第九十五至九十七頁、第一０一頁）。甲
○○此部分上訴意旨置原判決所為之明白論斷於不顧，猶執已為
原審指駁之陳詞爭辯，及對原審取捨證據與自由判斷證據證明力
之職權行使，徒以自己之說詞，恣意指其為違法，自非適法之第
三審上訴理由。衡以上述之說明，應認此部分上訴違背法律上之
程式，予以駁回。末按上訴得對於判決之一部為之；未聲明為一
部者，視為全部上訴，刑事訴訟法第三百四十八條第一項定有明
文。本件甲○○另犯刑法第二百六十六條第一項前段、同法第二
百六十八條前段賭博罪部分，核屬刑事訴訟法第三百七十六條第
一款不得上訴於第三審之案件，甲○○一併提起上訴，自非合法
，此部分應併予駁回。
據上論結，應依刑事訴訟法第三百九十五條前段、第三百九十七
條、第四百零一條，判決如主文。
中    華    民    國  九十八  年    六    月   十八   日
                      最高法院刑事第十二庭
                          審判長法官  黃  一  鑫
                                法官  張  春  福
                                法官  林  勤  純
                                法官  李  錦  樑
                                法官  陳  國  文
      本件正本證明與原本無異
                                      書  記  官
中    華    民    國  九十八  年    六    月  二十四  日
                                                      Ｑ


司法院資訊處製作；財團法人民間司法改革基金會備份。
